臺灣新竹地方法院民事裁定
110年度消債清字第51號
聲  請  人  
即債務人    趙真    



代  理  人  許惠君律師（法扶）
上列聲請人依消費者債務清理條例聲請清算事件，本院裁定如下
：
    主  文
債務人趙真自中華民國一百一十一年五月三十日十七時起開始清
算程序。
命司法事務官進行本件清算程序。
    理  由
一、按債務人不能清償債務或有不能清償之虞者，得依消費者債
    務清理條例（下稱消債條例）所定更生或清算程序，清理其
    債務；債務人對於金融機構負債務者，在聲請更生或清算前
    ，應向最大債權金融機構請求協商債務清償方案，或向其住
    、居所地之法院或鄉、鎮、市、區調解委員會聲請債務清理
    之調解，消債條例第3條、第151條第1項分別定有明文。此
    係採前置協商主義，是債務人於協商程序中，自應本於個人
    實際財產及收支狀況，依最大誠信原則，商討解決方案。如
    終究不能成立協商，於聲請更生或清算時，法院審酌上開條
    文所謂「不能清償或有不能清償之虞」，允宜綜衡債務人全
    部收支、信用及財產狀況，評估是否因負擔債務，而不能維
    持人性尊嚴之最基本生活條件，所陳報之各項支出，是否確
    屬必要性之支出，如曾有協商方案，其條件是否已無法兼顧
    個人生活之基本需求等情，為其判斷之準據。又法院開始清
    算程序之裁定，應載明其年、月、日、時，並即時發生效力
    。法院開始更生或清算程序後，得命司法事務官進行更生或
    清算程序，必要時得選任律師、會計師或其他適當之自然人
    或法人1人為監督人或管理人，復為同條例第83條第1項、第
    16條所明定。
二、聲請意旨略以：聲請人前有不能清償債務之情事，而積欠無
    優先權債務總額新臺幣（下同）954,000元（見調解卷第17
    頁），並於110年11月間於本院向最大債權銀行即凱基商業
    銀行股份有限公司進行債務前置調解，惟於調解期日，債權
    人均未到場調解，聲請人並表示無工作收入，無法負擔任何
    還款條件，以致前置調解未能成立，當庭聲請清算。為此，
    爰依消債條例請求裁定准許清算等語。
三、經查：
㈠、聲請人主張積欠無優先權債務總額954,000元，且於提出本件
    清算之聲請前，曾於本院進行債務前置調解，惟債權人均未
    到場調解，以致前置調解未能成立乙情，此有調解程序筆錄
    附於本院110年度司消債調字第203號案卷可稽（見調解卷第
    51頁），業經本院依職權調閱上開案卷查核屬實，堪認聲請
    人已依消債條例之規定聲請前置調解未能成立，而聲請人現
    積欠之債務數額，經債權人於本案之查報及聲請人自行陳報
    數額之結果，合計約為4,737,511元，此有調解程序筆錄、
    債權人之陳報狀附於調解卷及本案卷內可參（見調解卷第51
    頁、本院卷第88頁）。從而，聲請人既曾與債權人前置調解
    不成立，其聲請清算程序，本院自應綜合聲請人目前全部收
    支及財產狀況，評估是否已不能維持符合人性尊嚴之最基本
    生活條件，而有「不能清償或不能清償之虞」等情。
㈡、關於聲請人之財產收入及支出部分：聲請人陳報前於110年1
    月間領有車禍賠償金20萬元，然用以支付醫療費用、日常生
    活開銷已無剩餘，並提出存摺明細影本在卷為佐（本院卷第
    58頁），聲請人名下雖無可供即時換價之財產，此有本院依
    職權調查聲請人之法務部高額壽險資訊連結作業、稅務電子
    閘門財產所得調件明細表在卷可證（見本院卷第13-16、19
    頁），惟查聲請人之配偶前於110年8月間死亡（見本院卷第
    37頁），聲請人依法可繼承其配偶之遺產，堪認尚有清算之
    實益，先予敘明。聲請人陳報原先任職於○○○○科技公司擔任
    清潔人員，每月收入約11,000元，於109年9月間因車禍受傷
    無法工作，於109年10月間離職，現在手無法抬重物，且患
    有白內障、高血壓等疾病，目前無業，每月僅領有國民年金
    4,413元，此有離職證明書、診斷證明書、存摺明細影本、
    本院訊問筆錄在卷可稽（見本院卷第52、54、56、104-106
    頁），依上開診斷證明書及離職證明書所示，聲請人於109
    年9月間因車禍事故致右手骨折等外傷，經開放性復位及固
    定手術後，無法工作而自行離職，且查聲請人為38年次，現
    年73歲（見本院卷第23、37頁），本院認聲請人每月之所得
    ，應暫以債務人前開陳報每月收入4,413元，作為計算聲請
    人目前償債能力之基準。另聲請人主張其每月生活必要支出
    為：膳食費5,500元、雜支2,000元、交通費400元、電話網
    路費700元，總計：8,600元，並表示：收入不足支出部分，
    三兒子會資助，聲請人現與二兒子同住，二兒子因提供聲請
    人居住處所，未再給付扶養費予聲請人，大兒子已經沒有聯
    絡等語，此有聲請人110年12月27日陳報狀、本院訊問筆錄
    可佐（見本院卷第33、105頁）。經查，聲請人所主張每月
    生活必要支出數額尚與一般生活水準所應支出之金額相當，
    且未逾衛生福利部公告臺灣省111年每月最低生活費之1.2倍
    即17,076元（111年每月生活所必需〈必要生活費用〉數額一
    覽表，見本院卷第108頁），堪認合理。準此，聲請人每月
    生活必要支出即以膳食費5,500元、雜支2,000元、交通費40
    0元、電話網路費700元，總計：8,600元，洵堪認定。
㈢、從而，聲請人主張無法負擔債務等語，以聲請人目前每月收
    入約4,413元，扣除每月必要生活支出8,600元觀之，已無餘
    額可供清償債務，遑論聲請人現積欠之債務總額已達約4,73
    7,511元，已如前述，堪認聲請人有不能清償債務之情事。
    是本院審酌聲請人之財產、信用、勞力及生活費用支出等狀
    況，堪認聲請人客觀經濟狀況已有不能清償債務情事，而有
    藉助清算制度調整其與債權人間之權利義務關係而重建其經
    濟生活之必要，自應許債務人得藉由清算程序清理債務。
四、綜上所述，本件聲請人為一般消費者，依其收入及財產狀況
    ，確有不能清償債務之情事，且未經法院裁定開始更生程序
    或許可和解或宣告破產，本院審酌聲請人可繼承其配偶之遺
    產，業如前述，可充清算財團，應有清算實益。此外，聲請
    人復查無消債條例第6條第3項、第8條或第82條第2項所定應
    駁回清算聲請之事由存在，則聲請人聲請清算，核屬有據，
    自應准許，並依首揭規定命司法事務官進行本件清算程序。
五、爰裁定如主文。　　　　　　
中    華    民    國   111    年    5     月    30    日
                        民事第二庭    法  官  鄭政宗
以上正本係照原本作成。
本件不得抗告。
中    華    民    國   111    年    5     月    30    日
                                      書記官　黃志微